臺灣基隆地方法院民事判決　　　　　　　　　　　　　　九十二年度簡上字四七號
　　上　訴　人　丙○○
　　被　上訴人　丁○○
當事人間請求給付借款事件，上訴人對於中華民國九十二年九月二十六日本院瑞芳簡
易庭九十二年度瑞簡字第四九號第一審判決提起上訴，經本院第二審合議庭於九十三
年三月十五日言詞辯論終結，判決如下：
    主  文
上訴駁回。
第二審訴訟費用由上訴人負擔。
    事  實
甲、上訴人方面：
一、聲明：求為判決：(一)原判決廢棄。(二)駁回被上訴人在第一審之訴。
二、陳述：除與原判決記載相同，茲引用之外，補稱：
　(一)查金錢借貸通常會有利息之約定，依被上訴人之主張，兩造間之借貸沒有利息之
　　約定，且被上訴人主張借予上訴人之金錢來源有新臺幣（下同）三十萬元，係向
　　高利息的汽車當鋪借來，卻未向上訴人收取利息，顯有違常理。
　(二)被上訴人無法合理解釋金錢來源，且對交付金錢經過含糊其詞，與證人廖明峰證
　　述金錢來源矛盾，證人廖明峰、陳松慶均未看見給付金錢之經過，而證人翁輝煌
　　素行不良，有足夠理由相信其與被上訴人達成相當之默契而為對上訴人不利之證
　　詞。
三、證據：援用第一審所提證據。
乙、被上訴人方面：
一、聲明：求為判決如主文第一項所示。
二、陳述：除與原判決記載相同，茲引用之外，補稱：
  (一)上訴人當初向被上訴人借款時表示是要還債，兩造借款經過有證人親眼目睹，上
    訴人之後有向其同事乙○○借二十萬元要償還被上訴人，但收到款項後並未清償
    被上訴人。
  (二)被上訴人僅係從事殯葬業之人，沒有玩弄任何權勢，係因上訴人為人不實在，其
    同為警察之同事才願意出庭為被上訴人作證。
三、證據：除援用第一審所提證據外，並聲請訊問證人乙○○、甲○○。
    理  由
一、被上訴人主張上訴人分別於民國九十年十二月及九十一年四月間，向原告借款新
    臺幣（下同）三十二萬五千元、十五萬元，雙方約定上訴人應於九十一年十月二
    十日清償借款，詎上訴人屆期未依約定返還，雖經被上訴人多次催討，均置之不
    理，爰起訴請求上訴人如數償還等語。上訴人則以並無向被上訴借款之事實等語
    ，作為抗辯。
二、查被上訴人主張上訴人於九十年十二月初陸續向被上訴人借款二萬五千元，並由
    被上訴人以自己名義及所有之汽車向上訴人所介紹之當鋪借貸八十萬元後，再將
    其中三十萬元借予上訴人，另被上訴人於九十一年四月間向證人廖明峰借款三十
    萬元交予上訴人，由上訴人償還前開向當鋪借貸之其中三十萬元借款，嗣被上訴
    人又於九十一年四月間應上訴人之要求向證人廖明峰借款十五萬元，轉借予上訴
    人等情，業據查證人廖明峰、翁輝煌、陳松慶分別於原審時到庭證稱：「所借之
    錢有一部分是原告向我拿的，我提領五十萬元，有存摺可證，但買賣房屋雙方尚
    未談妥，因此錢一直放在原告處，後來被告向原告調三十萬元，其中三十萬元是
    由我五十萬元中拿出借被告，原告有向我保證他會負責。原告於九十一年底時還
    我十萬元，原告拿錢給被告時我並未在場看到，原告後來拿給我二張票面額各為
    二十萬元已兌現。被告後來又要借十五萬元，利息會照算，當日我將十五萬元交
    予原告，原告當場交予被告，當時我有在場看到，後來被告否認有向原告借錢，
    我及原告有向派出所主管反應，但主管表示無法處理，錢原告已全部還我了。」
    、「我在去年（九十一年）四月左右，在原告店裡泡茶，有看見原告拿一包錢交
    給被告，金額我不清楚，事後我聽原告說錢是要給被告還當鋪的錢，我有看見被
    告在數（錢），因為是一整疊的錢我未問金額，是事後聽原告說是三十萬元。」
    、「我曾經聽兩造談話時提起，原告向被告要求關於四十七萬五千元的借款，是
    否方便先還一部分，被告說約十月份可以還一部分，要求原告延一下，利息他會
    照算，地點在台北縣板橋原告之公司。我是在九十一年六、七月份聽到的，被告
    要求展延至十月份他要全部清償。」各等語（見原審九十二年七月二十五日、八
    月二十九日、九月十二日言詞辯論筆錄），及證人甲○○、乙○○於本院審理時
    到庭證稱：「我不清楚（兩造間有何債務糾紛），但是之前我於九十一年九月底
    勤餘在寢室與證人乙○○聊天，上訴人丙○○進來對我們兩人說他有跟被上訴人
    丁○○借錢，數目不是很清楚，被上訴人丁○○跟他要，他沒有錢，寫了一個帳
    號給我們，說如果有錢就借他，匯到該帳號內，因為我經濟能力不許可，所以我
    沒有借他，之後我在九十一年十月四日調江翠派出所之前，我詢問證人乙○○有
    無借上訴人丙○○錢，他跟我說有借上訴人丙○○二十萬元。」、「上訴人丙○○在九十一年九月底左右說他與被上訴人丁○○有一些債務糾紛，找我及其他同
    事要借錢，上訴人丙○○先跟我借二十萬元，是在九十一年十月三日或是四日，
    我匯了二十萬元到上訴人丙○○寫給我的帳號，到現在都沒有還我。上訴人丙○○向我借錢的時候，是說他大概欠被上訴人丁○○四、五十萬元，十月份的時候
    要先還被上訴人丁○○，所以向我週轉。」各等語（見本院九十三年一月二十八
    日準備程序筆錄）。證人廖明峰親見兩造間部分金錢交付之事實，證人翁輝煌、
    陳松慶曾聽聞兩造關於本件借款之談話，證人甲○○、乙○○則係上訴人表示為
    清償積欠被上訴人債務而向其等借款之人，均證明上訴人確有向被上訴人借貸四
    十七萬五千元之事實，而證人翁輝煌、陳松慶、甲○○、乙○○與上訴人均為警
    察人員，其中證人甲○○、乙○○曾經與上訴人任職相同警察機關，其等與兩造
    並無任何嫌隙，應無偏袒被上訴人之理，上訴人辯稱證人翁輝煌素行不良，與被
    上訴人達成默契故意為不利上訴人之證詞云云，純屬上訴人臆測之詞，不足採信
    。而證人廖明峰縱與被上訴人有遠房親戚關係，然其證詞與被上訴人之陳述及其
    他證人之證詞相符合，自應信為真實，上訴人以其與被上訴人有遠房親戚關係，
    證詞不足採信云云，並無可採。
三、按消費借貸契約之成立，以金錢或其他代替物之交付為要件，不以訂立書面契約
    為必要，被上訴人就兩造間借款之事實，既已提出上述證據加以證明，其主張自
    堪信為真實。至兩造就本件借款縱未約定利息，然被上訴人主張兩造約定以被上
    訴人名義及所有之汽車向上訴人所介紹之當鋪借貸八十萬元之利息由上訴人負擔
    等情，應屬可能之事，則被上訴人未向上訴人收取利息，實不足為有利上訴人之
    認定，上訴人之辯解，洵不足採。
四、綜上所述，被上訴人主張上訴人其向借款四十七萬五千元未清償，堪以採信，上
    訴人之抗辯不可取。從而，被上訴人依消費借貸之法律關係，請求上訴人給付四
    十七萬五千元，及自起訴狀繕本送達翌日即九十二年七月十八日起至清償日止之
    法定遲延利息，為有理由，應予准許。原審為被上訴人勝訴之判決，並依民事訴
    訟法第三百八十九條第一項第五款規定，依職權宣告假執行，雖本件係民事訴訟
    法第四百二十七條第一項訴訟適用簡易程序所為上訴人敗訴之判決，原審非本於
    民事訴訟法第三百八十九條第一項第三款規定依職權宣告假執行，惟其結果尚無
    不同，應予維持。上訴意旨指摘原判決不當，求予廢棄改判，為無理由，應予駁
    回其上訴。
據上論結，本件上訴為無理由，依民事訴訟法第四百三十六條之一第三項、第四百四
十九條第一項、第七十八條，判決如主文。
中　　　華　　　民　　　國　　九十三　　年　　　三　　　月　　二十九　　日
~B臺灣基隆地方法院民事庭
~B　　審判長法官　李木貴
~B　　　　　法官　陳鈺林
~B　　　　　法官　陳湘琳
右為正本係照原本作成。
本件判決不得上訴。
中　　　華　　　民　　　國　　九十三　　年　　　三　　　月　　二十九　　日
~B　　法院書記官　許世賢
